臺灣高雄地方法院民事裁定
110年度消債更字第27號
聲  請  人  徐秀宜（原名：徐美怡）
0000000000000000

0000000000000000

0000000000000000

上列當事人因消費者債務清理事件聲請更生，本院裁定如下：
    主  文
聲請人徐秀宜自中華民國一一○年五月二十七日下午四時起開始
更生程序。
命司法事務官進行本件更生程序。
    理  由
一、聲請意旨略以：伊有不能清償債務情事，曾依中華民國銀行
    公會會員辦理消費金融案件無擔保債務協商機制請求共同協
    商債務方案成立，惟因不可歸責於己之事由毀諾。伊又未經
    法院裁定開始清算程序或宣告破產，爰聲請更生等語。　　
二、按債務人不能清償債務或有不能清償之虞者，得依本條例所
    定更生或清算程序，清理其債務；債務人無擔保或無優先權
    之本金及利息債務總額未逾新臺幣（下同）12,000,000元者
    ，於法院裁定開始清算程序或宣告破產前，得向法院聲請更
    生；法院開始更生程序之裁定，應載明其年、月、日、時，
    並即時發生效力；法院開始更生或清算程序後，得命司法事
    務官進行更生或清算程序，必要時得選任律師、會計師或其
    他適當之自然人或法人1人為監督人或管理人，消費者債務
    清理條例（下稱消債條例）第3條、第16條第1項、第42條第
    1項、第45條第1項分別定有明文。
三、經查：
  ㈠聲請人於消債條例施行前，依中華民國銀行公會會員辦理消
    費金融案件無擔保債務協商機制請求共同協商債務方案成立
    ，聲請人應自民國95年6月起，分80期，利率9.88％，每月清
    償21,981元，嗣聲請人未如期繳款而於97年2月毀諾，固有
    台新銀行函（本案卷第36頁）可稽。按消債條例第151條第9
     項準用同條第7 項但書所稱「因不可歸責於己之事由，致
    履行有困難」之情形，僅須於法院就更生或清算之聲請為裁
    判時存在即為已足，至債務人於履行困難之事由發生前有無
    違約不履行行為，與該事由是否不可歸責於債務人之判斷尚
    屬無涉（另參考98年第1 期民事業務研究會第26號之司法院
    民事廳消費者債務清理條例法律問題研審小組意見）。又依
    消債條例第151 條第9 項準用同條第8 項再準用第75條第2 
    項之規定，債務人可處分所得扣除自己及依法應受其扶養者
    所必要生活費用之餘額，連續3 個月低於協商方案應清償之
    金額者，推定有不可歸責於己之事由致履行有困難。經查，
    聲請人於97年2月毀諾時未投保勞保，有勞工保險被保險人
    投保資料表（本案卷第41頁）在卷可按，而其目前平均每月
    收入約24,500元，扣除110年度依主管機關所公告高雄市每
    人每月最低生活費13,341元之1.2倍即16,009元後（詳後述
    ），僅餘8,491元，顯已無法負擔每月21,981元之還款金額
    ，堪認聲請人之收入無法持續支應前揭生活開支及協商款項
    ，有不可歸責於己之事由，致不能繼續履行原協商條件。
　㈡聲請人復於109年12月9日提出債權人清冊，向本院聲請調解
    債務清償方案，經本院109年度司消債調字第697號受理，於
    110年1月12日調解不成立，聲請人於110年1月20日具狀聲請
    更生等情，亦經本院依職權調閱上開調解卷宗核閱無訛。
  ㈢聲請人於107年度至109年度均無申報所得，名下無財產；又
    聲請人自108年1月起於陳建宏牙醫診所任職，108年每月收
    入23,000元，109年1月至9月每月23,500元，109年10月起每
    月收入24,000元，每年有過年紅包6,000元，未領取補助或
    給付等情，有財政部高雄國稅局107年至108年綜合所得稅各
    類所得資料清單及財產歸屬資料清單【本院109年度司消債
    調字第697號卷（下稱調卷）第8至10頁】、109年稅務電子
    閘門財產所得調件明細表（本案卷第107頁）、財產及收入
    狀況說明書（調卷第3至4頁）、債權人清冊（調卷第4至5頁
    ）、戶籍謄本（調卷第17頁）、勞工保險被保險人投保資料
    表（本案卷第41頁）、個人商業保險查詢結果表（本案卷第
    63頁）、財團法人金融聯合徵信中心前置協商專用債權人清
    冊（調卷第11至13頁）、信用報告（調卷第14至15頁）、社
    會補助查詢表（本案卷第17至19頁）、高雄市政府都市發展
    局函（本案卷第34頁）、勞動部勞動力發展署高屏澎東分署
    函（本案卷第35頁）、勞動部勞工保險局函（本案卷第33頁
    ）、存簿暨存摺存款歷史明細查詢（本案卷第49至56頁）、
    健保投保紀錄（本案卷第76至77頁）、陳建宏牙醫診所陳報
    狀（本案卷第72頁）、薪資明細表（本案卷第42至44頁）等
    附卷可證。依聲請人上述工作、收入及財產情況，堪認以其
    109年10月起每月收入加計過年領取之紅包共計24,500元（
    計算式：24,000＋6,000÷12＝24,500）核算其償債能力，較為
    妥適。
  ㈣關於聲請人必要生活費用部分，聲請人雖主張每月支出17,18
    6元（包含每月房屋租金3,000元）云云。惟按債務人必要生
    活費用，以最近1年衛生福利部或直轄市政府所公告當地區
    每人每月最低生活費1.2倍定之，消債條例第64條之2第1項
    定有明文。本院參酌衛福部社會司所公告110年度高雄市最
    低生活費為13,341元，又該最低生活費用之標準，係照當地
    最近1年平均每人可支配所得中位數60％訂定，依其基準之家
    庭收支調查報告調查表格式所示有關經常性支出之調查項目
    ，包括利息支出、食品、衣著、房屋使用費及水費、電費、
    醫療保健、交通、娛樂、教育等，已涵蓋聲請人所陳報之支
    出項目。是本院認聲請人必要生活費用以最低生活費之1.2
    倍即16,009元計算已足，逾此範圍難認必要。
  ㈤關於聲請人扶養支出部分，聲請人稱須負擔未成年子女蘇○罄
    之扶養費，每月7,000元。經查，蘇○罄係89年9月生，現就
    讀大學，於107年度至108年度無申報所得，109年申報所得
    為13,226元（性質為薪資所得），名下無財產，108年3月至
    5月於品元糖口有限公司打工，每月收入15,840元，108年8
    月至109年2月於承億實業社打工，每月收入11,100元，現無
    打工，亦未領取補助等情，此有戶籍謄本（調卷第17頁）、
    所得資料清單及財產歸屬資料清單（本案卷第45至47頁）、
    109年稅務電子閘門財產所得調件明細表（本案卷第104頁）
    、學生證（本案卷第59頁）、社會補助查詢表（本案卷第27
    至29頁）、勞工保險被保險人投保資料表（本案卷第40頁）
    、存簿（本案卷第57至58頁、第98至101頁）附卷可考。按
    民法第1114條第1款所定，直系血親相互間互負扶養義務，
    係指凡不能維持生活而無謀生能力時，皆有受扶養之權利，
    並不以未成年為限。又所謂謀生能力並不專指無工作能力者
    而言，雖有工作能力而不能期待其工作，或因社會經濟情形
    失業，雖已盡相當之能事，仍不能覓得職業者，亦非無受扶
    養之權利，故成年之在學學生，未必即喪失其受扶養之權利
    （最高法院56年台上字第795號判例可資參照）。查蘇○罄雖
    已成年，然現就讀大學，名下無財產，之前打工所得亦不足
    以支應自己之生活開銷，確尚無謀生能力而需聲請人扶養。
    至於扶養費用數額部分，按受扶養者之必要生活費用，準用
    第1項規定計算基準數額，並依債務人依法應負擔扶養義務
    之比例認定之，消債條例第64條之2第2項亦有明定。考量蘇
    ○罄係於前配偶所有房屋居住，無房屋費用支出，應自蘇○罄
    必要生活費用中扣除相當於房租支出所佔比例（約24.36％）
    ，以110年度高雄市每人每月不含房屋支出之最低生活必需1
    2,109元計算後，與前配偶蘇永福共同負擔扶養費。茲審酌
    聲請人負擔高額債務需要清理，其所負義務自有別於一般，
    不能不考慮其經濟能力，而聲請人固稱離婚時雖約定子女之
    生活費及教育費均由蘇永福負擔，然蘇永福每月僅負擔扶養
    費用5,000元云云，並有三民區戶政事務所函在卷可查（本
    案卷第73至74頁），惟蘇永福係於義大醫院任職，107年度
    至109年度申報所得各為895,229元、913,906元、863,715元
    ，平均每月所得各為74,602元、76,159元，71,976元，其未
    舉證蘇永福之經濟狀況顯然低於聲請人甚多，而每月僅能負
    擔5,000元之扶養費，本院認聲請人與蘇永福應分擔扶養子
    女費用之比例約為2：8。故綜上，聲請人子女每月之扶養費
    即應以2,422元為度（計算式：12,109×0.2＝2,422），逾此
    範圍之主張，並無可採。
  ㈥承上，聲請人目前每月平均收入24,500元，扣除個人必要支
    出16,009元、子女扶養費2,422元後，剩餘6,069元，而聲請
    人目前負債總額為3,158,271元（調卷第28至31頁、第39至5
    2頁，包括：凱基銀行、台北富邦銀行、中國信託銀行、台
    新銀行、第一金融資產管理股份有限公司），以每月所餘逐
    年清償，至少須約43年（計算式：3,518,271÷6,069÷12≒43
    ）始能清償完畢，應認其已不能清償債務。此外，聲請人無
    擔保或無優先權之債務總額未逾12,000,000元，且無消債條
    例第6條第3項、第8條或第46條各款所定駁回更生聲請之事
    由存在。則聲請人聲請更生為有理由，應予准許，爰命司法
    事務官進行本件更生程序。
四、依消債條例第11條第1 項、第45條第1 項、第16條第1 項，
    裁定如主文。
中　　華　　民　　國　 110　　年　　5 　　月　　27　　日
              　　民事庭　　法　　　官　賴寶合
以上正本係照原本作成。
本裁定不得抗告。
中　　華　　民　　國　 110　　年　　5 　　月　　27　　日
  　                        書  記  官　胡美儀